【裁判字號】    98,易,301
【裁判日期】    990326
【裁判案由】    詐欺等
【裁判全文】
              臺灣士林地方法院刑事判決
公  訴  人  臺灣士林地方法院檢察署檢察官
被      告  丙○○
            丁○○
上列被告因詐欺等案件，經檢察官提起公訴（98年度偵字第2759
號），本院判決如下：
    主  文
丙○○共同意圖為第三人不法之所有，以詐術使人將本人之物交
付，處有期徒刑陸月。又逾越安全設備夜間侵入住宅竊盜，累犯
，處有期徒刑壹年陸月。應執行有期徒刑壹年拾月。
丁○○共同意圖為自己不法之所有，以詐術使人將本人之物交付
，處有期徒刑陸月，如易科罰金，以新臺幣壹仟元折算壹日。
    事  實
一、丙○○前因違反懲治盜匪條例、竊盜等案件，經臺灣高等法
    院於民國84年6 月30日，以84年度上訴字第1383號判決應執
    行有期徒刑9 年確定，84年11月7 日發監執行，於89年1 月
    4 日因縮短刑期假釋出監，於假釋付保護管束期間未屆滿前
    ，因違反保安處分執行法且情節重大，原執行機關陳請法務
    部函准辦理撤銷假釋，90年2 月16日再入監執行前案殘刑（
    3 年1 月13日），俟於93年2 月23日縮刑期滿。惟丙○○於
    89年間，又因加重竊盜案件，經臺灣高等法院以90年度上易
    字第3736號判決有期徒刑2 年6 月並刑前強制工作3 年確定
    ，於93年2 月23日接續進入泰源技訓所，先執行刑前強制工
    作後，經臺灣基隆地方法院以94年度聲字第1189號裁定免除
    刑前強制工作而繼續執行有期徒刑2 年6 月，於95年2 月14
    日入臺東泰源分監，再經臺灣高等法院以96年度聲字第2085
    號裁定假釋付保護管束，於96年10月5 日縮短刑期假釋出監
    ，97年5 月19日假釋期滿，未經撤銷假釋，其未執行之刑以
    已執行論而執行完畢。丁○○前因贓物案件，經臺灣高等法
    院以88年度上訴字第2891號判決有期徒刑3 月確定，於90年
    1 月20日易科罰金執行完畢出監。詎仍不知悔改，丙○○明
    知其並無患有口腔癌疾病，竟與丁○○共同基於意圖為丁○○不法所有之犯意聯絡，於96年12月19日前往臺北市○○區
    ○○路639 號甲○○住處，由丁○○向甲○○佯以借貸而詐
    稱：丙○○患有口腔癌疾病，將來可以向保險公司領取保險
    理賠，足以清償借款云云，經甲○○當場向丙○○確認，丙○○則在旁附和訛稱：確實患有口腔癌疾病云云，使甲○○
    因而陷於錯誤而誤信為真，二人共同向甲○○詐得新臺幣（
    下同）70萬元。
二、丙○○基於為自己不法所有之意圖，於97年6 月1 日凌晨3
    時許之夜間，從臺北市○○區○○路639 號1 樓甲○○、戊○○夫妻住處外，以徒手方式開啟廁所氣窗後翻越進入其內
    ，竊取甲○○所有置於屋內之江南子真跡字畫3 捲、仿徐悲
    鴻等人之古畫10餘捲、現金3,000 餘元、金融卡2 張及戊○○所有之帝駝牌手錶1 只及華碩牌筆記型電腦1 臺等物，得
    手後將手錶贈送予不知情之不明人士，另於同年7 月17日，
    將竊得之筆記型電腦歸還戊○○。
三、案經甲○○、戊○○告訴及臺北市政府警察局士林分局報告
    臺灣士林地方法院檢察署檢察官偵查起訴。
    理  由
一、訊據被告二人固均坦承於96年12月19日共同前往臺北市○○
    區○○路639 號住處，由被告丁○○持被告丙○○當場書立
    之借據一紙向告訴人甲○○借款，而甲○○於上址交付現金
    70萬元予被告丁○○等情，惟被告二人均矢口否認有何詐欺
    情事，被告丙○○辯稱：伊出獄後，因乙○○之介紹而到丁○○開設之全家福釣蝦場上班，因丁○○要向甲○○借錢，
    伊純粹想幫忙丁○○，並未拿到任何款項，雖然甲○○當時
    有詢問伊關於保險之事，但伊並未向甲○○表示伊患有口腔
    癌疾病。至於伊於96年12月19日書立之借據上記載金額為85
    萬元，其中70萬元是甲○○在當日交予丁○○的現金，另外
    15萬元則是丁○○先前欠甲○○之15萬元，要由伊保證，所
    以借據上才會記載為85萬元，實際僅借到70萬元云云。另丁○○則辯稱：是丙○○先拿保單給伊看，並表示因為他常吃
    檳榔，去診所看診時醫生說他似乎有口腔癌，可能無法長久
    在伊那裡上班，伊之後向甲○○提到這件事，甲○○有因此
    借伊70萬元。之後伊才發現丙○○有虛構罹患口腔癌一事，
    伊有向甲○○反應，並無詐騙甲○○云云。
二、經查：
  (一)關於被告丙○○雖於96年11月14日以自己為被保險人向全球
    人壽保險股份有限公司投保人壽保險，惟丙○○實際並未患
    有口腔癌疾病，或是因口腔癌獲得保險公司理賠之記錄，且
    上開保險嗣因97年11月14日之續期保險費未獲繳納，已於98
    年1 月20日停效等情，為被告二人所不爭執，並有全球人壽
    保險股份有限公司98年8 月18日（98）全球壽（客）字第08
    1801號函在卷可佐（見本院卷第66頁）。
  (二)有關被告丁○○與丙○○係以何種方式行騙而取得告訴人甲○○所交付70萬元之事實，業據證人即告訴人甲○○於本院
    審理時結證：「丁○○騙伊說丙○○因為有口腔癌，可以拿
    到四千萬元，錢可以很快還給伊，所以伊的錢就被騙走了。
    」等語詳確（見本院卷第233 頁），核與證人即被告二人之
    友人乙○○於本院審理證述：「丁○○向伊說要向甲○○借
    錢，借錢借不到，丙○○向丁○○提議說他有保險」、「之
    後丁○○向甲○○佯稱丙○○有欠她錢，叫丙○○簽下該紙
    切結書，表示待癌症保險理賠金下來，可以還錢給甲○○。
    」等語相符（見本院卷第193 、194 頁），並有被告丙○○
    於同日即96年12月19日書立之借據一紙附卷可參（見97年度
    他字第3209號卷第12頁）。參酌被告丁○○自承在96年12月
    19日之前已有多筆向甲○○之借款尚未清償等情（見本院卷
    第199 頁），則衡諸一般常情，甲○○如未獲得進一步之保
    障下，焉有於96年12月19日再借錢給被告丁○○之可能。況
    且被告丙○○既自承出獄後，因被告丁○○之同意而到被告
    丁○○開設之釣蝦場上班，純粹想幫忙被告丁○○向甲○○
    借錢，已如前述，則被告丙○○在知悉被告丁○○向甲○○
    借錢而借不到之情況下，所提議保險理賠做擔保之事，焉有
    向被告丁○○謊稱罹患口腔癌疾病之動機或可能，因此被告
    丁○○辯稱事前不知道被告丙○○虛構罹患口腔癌一事，而
    是在向甲○○借得70萬元後才發現不實云云，與一般常情不
    符，自不足採信，應堪認被告丁○○向甲○○借錢未果後，
    確實與被告丙○○共同謀議，以向甲○○佯稱「丙○○患有
    口腔癌疾病，將來可以向保險公司領取保險理賠，足以清償
    借款」之欺罔行為，遂行詐騙甲○○並取得款項之犯意聯絡
    。
  (三)按投保人壽保險，並不足表示可以領取癌症險之理賠，亦即
    僅有投保之事實，難據此作為任何借款清償之擔保，被告二
    人均難諉為不知。因此，當被告丁○○於96年12月19日向甲○○詐稱丙○○患有口腔癌疾病時，甲○○當場轉向丙○○
    求證時，自不可能僅詢問被告丙○○有無投保一事，而未詢
    問被告丙○○是否罹患口腔癌及可獲得理賠之金額若干，來
    作為是否繼續借錢給被告丁○○之參考。亦即被告丙○○在
    面對甲○○之詢問時，基於與被告丁○○詐騙甲○○以取得
    款項之犯意聯絡，必定有在旁配合被告丁○○之需要，進而
    附和被告丁○○之上開說詞，表示其確實患有口腔癌疾病等
    語，致使甲○○因而陷於錯誤，而交付現金70萬元予被告丁○○。被告丙○○辯稱甲○○僅有詢問伊關於保險之事，伊
    並未向甲○○表示伊患有口腔癌疾病云云，應係事後飾卸之
    詞，亦不足採信，堪認被告二人就上開施用之詐術，有行為
    分擔，以致甲○○陷於錯誤而交付財物。至於被告丙○○另
    辯稱並未拿到甲○○交付之任何款項，應不構成詐欺云云。
    按被告丙○○自承係為被告丁○○可以順利向甲○○獲取上
    開款項而為上開行為，則被告丙○○所為即是基於為被告丁○○不法所有之意圖，與被告丁○○有犯意聯絡及行為分擔
    ，縱令被告丙○○事後未取得任何款項，亦無礙詐欺罪之成
    立。
  (四)綜上所述，足見被告二人確有共同基於意圖為被告丁○○不
    法所有之詐欺犯行，本件事證明確，被告二人犯行均堪以認
    定。
三、被告丙○○對於上開時、地，竊得如事實欄二所示之財物，
    ，已於偵查中及本院審理中坦承不諱（見98年度偵字第2759
    號卷第16頁、97年度他字第2043號第54頁、本院卷第114 、
    116 頁），核與告訴人甲○○、戊○○於偵查中之指訴（97
    年度他字第2043號第51頁）相符，被告丙○○對於上開告訴
    人在偵查中之陳述，並無意見，本院審酌該陳述做成時之情
    況亦屬適當，依刑事訴訟法第159 條之5 第1 項均得作為證
    據，並有失竊之筆記型電腦照片4 幀在卷可稽（見97年度他
    字第20 43 號卷第33至35頁），均足佐被告丙○○上開出於
    任意性之自白與事實相符，得採為認定事實之證據，本件事
    證明確，被告丙○○此部分犯行亦堪認定，應依法論科。
四、按刑法上所謂夜間，為日出前日沒後（最高法院29年滬上字
    第63號判例參照）。又刑法第321 條第1 項第2 款所謂安全
    設備，係指依社會通常觀念足認為防盜之設備而言（最高法
    院55年台上字第547 號判例要旨參照）。被告丙○○徒手開
    啟及翻越之氣窗，係供通風，並非供人爬進爬出之用，且依
    社會通常觀念足認為防盜之設備，被告丙○○徒手開啟氣窗
    後翻越進入行竊，自係踰越安全設備竊盜。
五、核被告二人所為事實欄一之行為，係犯刑法339 條第1 項詐
    欺取財既遂罪，被告二人有犯意聯絡及行為分擔，均為共同
    正犯。至於公訴意旨原記載被告二人詐欺之金額達785 萬元
    ，嗣經公訴蒞庭之檢察官縮減詐欺之金額為85萬元（見本院
    卷第262 頁），惟除事實欄一所載交付之70萬元外，並無任
    何證據證明甲○○當日另有交付超過70萬元之金額，因此，
    檢察官所指被告二人詐欺所得超過70萬元之部分，應係誤載
    ，附此敘明。又被告二人固有事實欄一所載之犯罪科刑執行
    紀錄，但被告二人為本件行為時，均不構成累犯。爰審酌被
    告二人之素行，僅因缺錢即共同圖謀詐財，利用告訴人之信
    任而施以詐術，所造成告訴人之危害，以及犯罪所得之金額
    不少，被告二人於犯罪後仍狡言卸責，毫無悔意等一切情狀
    ，量處如主文所示之刑，並就被告丁○○量處之刑，諭知易
    科罰金之折算標準，以資儆懲。
六、核被告丙○○所為事實欄二之行為，係犯刑法第321 條第1
    項第1 款、第2 款之逾越安全設備夜間侵入住宅竊盜罪。又
    被告丙○○有事實欄一所載之犯罪科刑執行紀錄，甫於96年
    10月5 日假釋出獄，97年5 月19日假釋期滿，未經撤銷假釋
    ，其未執行之刑以已執行論而執行完畢，有臺灣高等法院被
    告前案紀錄表在卷可稽（見本院卷第70至91頁），於五年內
    故意再犯本件有期徒刑以上之罪，為累犯，應依刑法第47條
    第1 項規定加重其刑。爰審酌被告丙○○有多次竊盜之前科
    ，年壯力強，不思正途取得財物，隨意侵入告訴人之住處行
    竊，所竊得財物之價值，以及其犯罪手段對於居住安全之危
    害不輕，且尚未賠償告訴人所受之損害及犯罪後坦承犯行之
    態度等一切情狀，量處如主文所示之刑，並與事實欄一之行
    為所量處之刑，定應執行之刑。
據上論結，應依刑事訴訟法第299 條第1 項前段，刑法第28條、
第339 條第1 項、第321 條第1 項第1 款、第2 款、第47條第1
項，第41條第1 項前段、第51條第5 款，刑法施行法第1 條之1
，判決如主文。
本案經檢察官黃育仁到庭執行職務。
中    華    民    國    99    年    3     月    26    日
                  刑事第四庭審判長法  官  李正紀
                                  法  官  楊皓清
                                  法  官  林政佑
以上正本證明與原本無異。
如不服本判決應於收受判決後10日內向本院提出上訴書狀，並應
應敘述具體理由。其未敘述上訴理由者，應於上訴期間屆滿後20
日內向本院補提理由書（均須按他造當事人之人數附繕本）「切
勿逕送上級法院」。
                                  書記官  蔡昀潔
中    華    民    國    99    年    3     月    26    日
中華民國刑法第339條
（普通詐欺罪）
意圖為自己或第三人不法之所有，以詐術使人將本人或第三人之
物交付者，處5 年以下有期徒刑、拘役或科或併科1 千元以下罰
金。
以前項方法得財產上不法之利益或使第三人得之者，亦同。
前二項之未遂犯罰之。
中華民國刑法第321條
（加重竊盜罪）
犯竊盜罪而有左列情形之一者，處6 月以上、5 年以下有期徒刑
：
一、於夜間侵入住宅或有人居住之建築物、船艦或隱匿其內而犯
    之者。
二、毀越門扇、牆垣或其他安全設備而犯之者。
三、攜帶兇器而犯之者。
四、結夥三人以上而犯之者。
五、乘火災、水災或其他災害之際而犯之者。
六、在車站或埠頭而犯之者。
前項之未遂犯罰之。

司法院資訊處製作；財團法人民間司法改革基金會備份。
